臺灣士林地方法院刑事判決　　　　　　　 95年度訴字第925號
公　訴　人　臺灣士林地方法院檢察署檢察官
被　　　告　乙○○
上列被告因偽造文書等案件，經檢察官聲請簡易判決處刑（95年
度偵字第7032號），本院士林簡易庭認不宜以簡易判決處刑（95
年度士簡字第1008號），簽由本院改依通常程序審理，本院經訊
問被告後，被告為認罪之答辯，本院合議庭裁定認本件宜由受命
法官以簡式審判程序審理並判決如下：
    主  文
乙○○犯不能安全駕駛動力交通工具罪，處拘役拾日，如易科
罰金以銀元佰元即新台幣玖佰元折算壹日；又犯行使偽造私文
書罪，處有期徒刑肆月，如易科罰金以銀元佰元即新台幣玖佰
元折算壹日，如附表一、二所示文書上偽造之「甲○○」署押及
指印，均沒收。
    事    實
一乙○○於民國95年4 月14日晚間，在臺北市○○區○○路某路
  邊攤內飲用啤酒，所飲之酒量已使其達超過客觀生活經驗上不
  能安全駕駛動力交通工具的程度（呼氣酒精濃度每公升0.55毫
  克），竟猶駕駛CS-7423 號自用小客車，嗣於同年月15日凌晨
  0 時12分許，行經臺北市內湖區○○○○道」口時，為警攔查
  發現其有多話之醉酒表徵，經以酒精測定器測得其吐氣酒精濃
  度達每公升0.83毫克（mg/l），詎乙○○為逃避刑責，竟基於
  行使偽造私文書之單一犯意，於該日（即95年4 月15日）凌晨
  0 時10分起至0 時12分，接續在警所交付之酒精測試單、酒測
  流程證明書、生理平衡檢測紀錄表、臺北市政府警察局95年4
  月15日北市警交字第AEU193668 號舉發違反道路交通管理事件
  通知單之移送聯及存根聯（下稱舉發通知單，為1 式3 聯，計
  有通知聯、移送聯、存根聯，聲請簡易判決處刑書誤為一式4
  聯）之文書上，分別偽造其兄「甲○○」之署押及按捺指印（
  舉發通知單有複寫功能，乙○○在移送聯偽造「甲○○」署押
  ，即複製至存根聯，通知聯係予違規人收執，違規人無庸在該
  聯簽名，故乙○○並未在通知聯偽造「甲○○」之署押，公訴
  人誤認該聯亦有偽造署押），表示收受上開舉發通知單，及其
  經警以酒精測定器測得其吐氣酒精濃度確為每公升0.83毫克，
  暨確有酒測流程證明書、生理平衡檢測紀錄表所載之情事，並
  持以交付警員而行使（詳細偽造「甲○○」署押及指印於上揭
  私文書之枚數，詳如附表一所示）。嗣乙○○基於同一逃避追
  緝之目的，復基於偽造署押之單一犯意，接續在如附表二所示
  臺北市政府警察局內湖分局內湖派出所警詢筆錄、夜間詢問同
  意書、逮捕通知書、權利告知書、甲○○口卡之影本上偽造「
  甲○○」之署押及按捺指紋於上（詳如附表二所示），均足以
  生損害於甲○○、偵審機關對於前開案件偵審之正確性及交通
  主管機關對於交通管理與處罰之正確性。嗣因乙○○就其冒名
  行為心生不安，乃在偵查機關尚不知本件犯罪時，於95年4 月
  27日上午9 時50分向臺北市政府警察局內湖分局內湖派出所自
  首，而悉上情（甲○○因遭冒名而致移送涉犯公共危險部分，
  另經檢察官為不起訴處分）。
二案經臺北市政府警察局內湖分局報告臺灣士林地方法院檢察署
  檢察官偵查聲請簡易判決處刑。
    理  由
一本件被告所犯非死刑、無期徒刑、最輕本刑為3 年以上有期徒
  刑之罪，或高等法院管轄第一審之案件，被告於本院準備程序
  中，就被訴事實為有罪之陳述，經告以簡式審判程序之旨，並
  聽取檢察官、被告之意見後，本院合議庭裁定由受命法官進行
  簡式審判程序，是本件之證據調查，依刑事訴訟法第273 條之
  2 規定，不受同法第159 條第1 項、第161 條之2 、第161 條
  之3 、第163 條之1 及第164 條至第170 條規定之限制，合先
  敘明。
二上揭事實，業據被告乙○○於本院調查、審理時自白不諱，核
  與證人甲○○於警詢之證述相符，而所犯不能安全駕駛動力交
  通工具罪部分，復有酒精測試單、酒測流程證明書、生理平衡
  檢測紀錄表在卷可佐，又當呼氣濃度達0.25mg/l時將造成輕度
  協調功能降低之輕度中毒現象；當呼氣濃度達0.5mg/l 時將造
  成反應較慢、感覺減低、影響駕駛之輕到中度中毒現象；當呼
  氣濃度達0.75mg/l時將造成思考、個性及行為改變之輕到中度
  中毒症狀；當呼氣濃度達1mg/l 時將造成步態不穩、噁心嘔吐
  、精神混惑不清晰之中度中毒症狀，有行政院國軍退除役官兵
  輔導委員會台北榮民總醫院88年8 月5 日北總內字第26868
  號函闡釋綦詳。本件被告經檢驗其呼氣中所含酒精濃度達0.83
  mg/l，已有前述輕到中度中毒症狀。顯見被告服用酒類已影響
  其精神及反應，而達不能安全駕駛動力交通工具之程度。至所
  犯前揭行使偽造文書、偽造署押之犯行，則有卷附如附表一、
  二「偽造署押文件」欄所示之文件可徵，另經將上開文件原本
  ，送請內政部警政署刑事警察局鑑驗其上之指紋，經比對與被
  告左拇指指紋相符，有該局95年12月18日刑紋字第0950174366
  號鑑驗書在卷可參。再查前述臺北市政府警察局95年4 月15日
  北市警交字第AEU193668 號舉發通知單，為1 式3 聯，第1 聯
  為通知聯，第2 、3 聯分別為移送聯、存根聯，有複寫功能，
  通知聯交予違規人，違規人僅需在移送聯簽名收受等情，有臺
  北市政府警察局內湖分局95年9 月19日北市警內分交字第0953
  3284900 號函在卷可參，故被告在通知聯並未偽造「甲○○」
  署押，而係在移送聯偽造「甲○○」署押及按捺指印，因有複
  寫功能，故存根聯亦有前開偽造之署押及指印，堪以認定。綜
  上，堪認被告之自白與事實相符，足以採信。至被告偽造之「
  甲○○」署押及指印數目如附表一、二所示，起訴書與此不同
  處，應予更正。本件事證明確，應依法論科。
二論罪科刑：
  (一)核被告於飲酒後駕車部分，係犯刑法第185 條之3 之服用酒
    類不能安全駕駛動力交通工具而駕駛罪。
  (二)按在違反道路交通管理事件通知單移送聯上「收受通知聯者
    簽章」欄內偽簽他人姓名，自不待依習慣或特約，單從形式
    上觀察，即足以知悉係表示由該他人名義出具領收通知聯之
    證明，此與事先在印妥內容之收據上偽簽他人姓名之情形，
    無分軒輊，當然屬刑法第210 條所稱之私文書；而酒精測試
    單、酒測流程證明書、生理平衡檢測紀錄表，分別為表示該
    文件所示之人酒精測試之結果、所進行之酒測流程及生理平
    衡檢測之結果，均有足以證明法律上之權利義務或事實表現
    之意思表示，當屬文書之一種。被告於其上偽造「甲○○」
    之署押及指印，並交付警員行使，而生損害之行為（亦即附
    表一所示部分），係犯刑法第216 條、第210 條之行使偽造
    私文書罪，其偽造署押於上開文書上之犯行乃偽造私文書之
    階段行為；又其偽造私文書之低度行為復為行使偽造私文書
    之高度行為所吸收，均不另論罪。被告於附表一所示之私文
    書上之各該多次偽造署押，以偽造私文書，並持以行使之行
    為，乃基於逃避刑責動機係以單一犯意接續多次為行使偽造
    私文書之行為，侵害單一法益，應為接續犯，屬單純一罪（
    最高法院84年度台非字第10號判決參照）。
  (三)再按文書為表現足以證明法律上之權利義務或事實，或足以
    產生法律上權利義務關係或事實之『意思表示』，亦即須具
    有法律效果之意思表示，查權利告知書、逮捕通知書，均係
    警局依刑事訴訟法第95條第2 款至第4 款規定訊問被告應先
    告知之事項，及第88條、第88條之1 規定得逕行逮捕（拘提
    ）之情形，據以告知或通知被告使其得為刑事訴訟法相關權
    利之主張而已，此種告知或通知，性質上屬觀念通知，並不
    生法效意思，尚與刑法所規範之文書有別，被告縱有偽造署
    押於其上，亦與刑法偽造文書罪不該當。另被告在夜間詢問
    同意書、甲○○口卡指認影本偽造「甲○○」署押，其僅係
    於員警告知是否同意夜間詢問、其是否為口卡上之甲○○，
    及交予其簽名時為之，被告於上開文件上偽簽「甲○○」署
    押時，並無何意思表示之意，其意如同警察、檢察官在詢問
    筆錄上詢問被告是否甲○○本人，及是否同意夜間詢問，被
    告於回答後，在筆錄上簽名之意相同。是以被告於如附表二
    所示之文書上，偽造「甲○○」名義之署押及按捺指印，核
    係犯刑法第217 條第1 項之偽造署押罪，不另構成偽造文書
    罪。被告於附表二所示之文書上之各該多次偽造署押行為，
    乃基於逃避刑責動機係以單一犯意接續多次為偽造署押之行
    為，侵害單一法益，應為接續犯，屬單純一罪（最高法院84
    年度台非字第10號判決參照）。公訴人認被告於附表二所示
    文書上偽造署押，並交予警員部分，係犯刑法第216 條、第
    210 條之行使偽造私文書罪，尚有誤會，惟其基本社會事實
    相同，本院自得變更起訴法條。
  (四)另按被告行為後，刑法於94年2 月2 日修正公布，95年7 月
    1 日施行，而刑法施行法亦於95年6 月14日增訂第1 條之1
    。修正後刑法第2 條第1 項規定：「行為後法律有變更者，
    適用行為時之法律。但行為後之法律有利於行為人者，適用
    最有利於行為人之法律。」，係規範行為後法律變更所生新
    舊法律比較適用之準據法，於新法施行後，應適用修正後刑
    法第2 條第1 項之規定，為「從舊從輕」之比較（此條項規
    定，僅係新、舊法之比較適用之宣示性指導原則，並非實體
    刑罰法律，自不生行為後法律變更之比較適用問題）。且比
    較時應就罪刑有關之共犯、未遂犯、想像競合犯、牽連犯、
    連續犯、結合犯，以及累犯加重、自首減輕暨其他法定加減
    原因（如身分加減）與加減例等一切情形，綜其全部罪刑之
    結果而為比較（最高法院95年第8 次刑事庭會議決議參照）
    。經查：
    被告行為時刑法第185 條之3 第1 項之法定刑為「1 年以
      下有期徒刑、拘役或3 萬元以下罰金。」查被告行為時，
      刑法分則編各罪所定罰金刑之貨幣單位原為銀元，修正前
      刑法第33條第5 款規定：「罰金：1 元（銀元）以上。」
      ，而依罰金罰鍰提高標準條例規定，就72年6 月26日前修
      正之刑法部分條文罰金數額提高2 至10倍，其後修正者則
      不提高倍數，並依現行法規所定貨幣單位折算新臺幣條例
      規定，以銀元1 元折算新臺幣3 元；修正後刑法第33條第
      5 款規定：「罰金：新臺幣1,000 元以上，以百元計算之
      。」，刑法第33條第5 款所定罰金貨幣單位經修正為新臺
      幣後，刑法分則各罪所定罰金刑之貨幣單位亦應配合修正
      為新臺幣，為使刑法分則編各罪所定罰金之最高數額與刑
      法修正前趨於一致，乃增訂刑法施行法第1 條之1 ：「中
      華民國94年1 月7 日刑法修正施行後，刑法分則編所定罰
      金之貨幣單位為新臺幣。94年1 月7 日刑法修正時，刑法
      分則編未修正之條文定有罰金者，自94年1 月7 日刑法修
      正施行後，就其所定數額提高為30倍。但72年6 月26日至
      94年1 月7 日新增或修正之條文，就其所定數額提高為3
      倍。」；從而，刑法分則編各罪所定罰金刑之最高數額，
      於上開規定修正後並無不同，惟修正後刑法第33條第5 款
      所定罰金刑最低數額，較之修正前提高，修正前刑法第33
      條第5 款規定為有利於被告。
    修正前刑法第62條前段規定「對於未發覺之罪自首而受裁
      判者，減輕其刑」，乃屬必減輕刑度之規定，修正後刑法
      第62條前段則規定為「對於未發覺之罪自首而受裁判者，
      得減輕其刑」，僅「得」減輕刑度而已，故修正前之規定
      較有利於被告。
    被告行為後，刑法業已刪除舊刑法第55條牽連犯之規定，
      此刪除雖非犯罪構成要件之變更，但顯已影響行為人刑罰
      之法律效果（修正後原屬牽連犯之數個犯罪行為，依新法
      應數罪併罰），自屬法律有變更，依新法第2 條第1 項規
      定，比較新、舊法結果，仍應適用較有利於被告之行為時
      法律即舊法論以牽連犯。
    綜合上述各條文修正前、後之比較，揆諸前揭最高法院決
      議及修正後刑法第2 條第1 項規定之「從舊從輕」原則，
      被告所犯本案，以修正前刑法較有利於被告，應一體適用
      修正前刑法（第55條、第62條前段、第33條第5 款）之規
      定。
  (五)被告所犯行使偽造私文書罪、偽造署押罪，均係基於逃避追
    緝之目的，所犯上開二罪，有方法結果之牽連關係，應依修
    正前刑法第55條牽連犯之規定，從一重論以行使偽造私文書
    罪。被告所犯上開服用酒類不能安全駕駛動力交通工具而駕
    駛罪與行使偽造私文書罪間，犯意各別，行為互異，罪質互
    殊，應分論併罰。被告於上開犯行後，其犯罪未被發現前，
    即主動至警局向警方承明係其酒醉駕車及冒用「甲○○」名
    義簽於上述文書上，有台北市政府警察局內湖分局95年4 月
    27日警詢筆錄及移送書在卷可稽，合於自首要件，應依修正
    前刑法第62條前段規定，就其所犯上開各罪減輕其刑。爰審
    酌被告為避刑責竟偽造他人署押之犯罪動機，及其浪費司法
    資源，使司法機關徒生無謂之偵查，呼氣酒精之濃度，飲酒
    已達不能安全駕駛，仍駕車上路，漠視用路人之安全，暨其
    犯罪之目的、手段、對被害人及國家、社會法益所生之危害
    ，及其犯罪後坦承犯行態度良好等一切情狀，量處如主文所
    示之刑。又被告行為時之刑法第41條第1 項前段規定：「犯
    最重本刑為5 年以下有期徒刑以下之刑之罪，而受6 個月以
    下有期徒刑或拘役之宣告，因身體、教育、職業、家庭之關
    係或其他正當事由，執行顯有困難者，得以1 元以上3 元以
    下折算1 日，易科罰金。」，又被告行為時之易科罰金折算
    標準，修正前罰金罰鍰提高標準條例第2 條前段（現已刪除
    ）規定，就其原定數額提高為100 倍折算1 日，則本件被告
    行為時之易科罰金折算標準，應以銀元300 元折算1 日，經
    折算為新臺幣後，應以新臺幣900 元折算為1 日。惟95年7
    月1 日修正公布施行之刑法第41條第1 項前段則規定：「犯
    最重本刑為5 年以下有期徒刑以下之刑之罪，而受6 個月以
    下有期徒刑或拘役之宣告者，得以新臺幣1,000 元、2,000
    元或3,000 元折算1 日，易科罰金。」，比較修正前後之易
    科罰金折算標準，以95年7 月1 日修正公布施行前之規定，
    較有利於被告，應依刑法第2 條第1 項前段，適用修正前刑
    法第41條第1 項前段規定，分別定其折算標準。
  (六)如附表一所示之文書，已交警察機關，非屬被告所有，自無
    從諭知沒收，然其上偽造之「甲○○」署押及指印，暨被告
    於附表二所示文件上偽造之「甲○○」署押及指印，均依刑
    法第219 條規定諭知沒收。
三據上論斷，應依刑事訴訟法第452 條、第299 第1 項前段、第
  273 條之1 第1 項、第300 條，刑法第2 條第1 項、第185 條
  之3 、第216 條、第210 條、第217 條第1 項、第219 條，修
  正前刑法第55條、第62條前段、第41條第1 項前段，刑法施行
  法第1 條之1 ，修正前罰金罰鍰提高標準條例第2 條，判決如
  主文。
四本案經檢察官林宏松到庭執行職務
五如不服本判決，應於判決送達後10日內，向本院提出上訴狀。
中　　華　　民　　國　　96　　年　　4 　　月　　13　　日
                  刑事第四庭  法  官      江翠萍
以上正本證明與原本無異。
如不服本判決，應於判決送達後10日內，向本院提出上訴狀。
                              書記官      陳慧玲
中　　華　　民　　國　　96　　年　　4 　　月　　13　　日
附錄本案論罪科刑法條：
中華民國刑法第185條之3
服用毒品、麻醉藥品、酒類或其他相類之物，不能安全駕駛動力
交通工具而駕駛者，處1 年以下有期徒刑、拘役或3 萬元以下罰
金。
中華民國刑法第210條
偽造、變造私文書，足以生損害於公眾或他人者，處 5 年以下有
期徒刑。
中華民國刑法第216條
行使第210 條至第215 條之文書者，依偽造、變造文書或登載不
實事項或使登載不實事項之規定處斷。
中華民國刑法第217條
偽造印章、印文或署押，足以生損害於公眾或他人者，處3 年以
下有期徒刑。
盜用印章、印文或署押，足以生損害於公眾或他人者，亦同。
中華民國刑法第219條
偽造之印章、印文或署押，不問屬於犯人與否，沒收之。
附表一：
┌──┬────┬────────┬──────┬────┐
│編號│偽造時間│偽造署押之文件  │數量        │卷證頁數│
├──┼────┼────────┼──────┼────┤
│1   │95年4 月│酒精測試單      │偽造「甲○○│95偵5983│
│    │15日凌晨│                │」署押壹枚、│卷第16頁│
│    │0 時12分│                │指印貳枚    │        │
│    │許      │                │            │        │
├──┼────┼────────┼──────┼────┤
│2   │95年4 月│酒測流程證明書  │偽造「甲○○│95偵5983│
│    │15日凌晨│                │」署押壹枚、│卷第17頁│
│    │0 時12分│                │指印壹枚    │        │
│    │許      │                │            │        │
├──┼────┼────────┼──────┼────┤
│3   │95年4 月│生理平衡檢測紀錄│偽造「甲○○│95偵5983│
│    │15日凌晨│表              │」署押壹枚、│卷第18頁│
│    │0時12 分│                │指印壹枚    │        │
│    │許      │                │            │        │
├──┼────┼────────┼──────┼────┤
│4   │95年4 月│臺北市政府警察局│偽造「甲○○│本院卷第│
│    │15日凌晨│95年4 月15日北市│」署押貳枚  │16頁    │
│    │0時10 分│警交字第AEU19366│            │        │
│    │許      │8 號舉發違反道路│            │        │
│    │        │交通管理事件通知│            │        │
│    │        │單之移送聯及存根│            │        │
│    │        │聯              │            │        │
└──┴────┴────────┴──────┴────┘
附表二：
┌──┬────┬────────┬──────┬────┐
│編號│偽造時間│偽造署押之文件  │數量        │卷證頁數│
│    │        │                │            │        │
├──┼────┼────────┼──────┼────┤
│1   │95年4 月│台北市政府警察局│偽造「甲○○│95偵5983│
│    │15日凌晨│內湖分局內湖派出│」署押陸枚、│卷第6 ～│
│    │1 時20分│所警詢筆錄      │指印拾壹枚（│8頁     │
│    │起至1 時│                │含筆錄騎縫處│        │
│    │32分止  │                │）          │        │
├──┼────┼────────┼──────┼────┤
│2   │95年4 月│台北市政府警察局│偽造「甲○○│95偵5983│
│    │15日凌晨│內湖分局內湖派出│」署押壹枚、│卷第9頁 │
│    │0 時30  │所逮捕通知書    │指印壹枚    │        │
│    │分許    │                │            │        │
├──┼────┼────────┼──────┼────┤
│3   │95年4 月│台北市政府警察局│偽造「甲○○│95偵5983│
│    │15日凌晨│內湖分局內湖派出│」署押壹枚、│卷第10頁│
│    │0 時30  │所夜間詢問同意書│指印壹枚    │        │
│    │分許    │                │            │        │
├──┼────┼────────┼──────┼────┤
│4   │95年4 月│台北市政府警察局│偽造「甲○○│95偵5983│
│    │15日凌晨│內湖分局內湖派出│」署押壹枚、│卷第11頁│
│    │0時30 分│所權利告知書    │指印壹枚    │        │
│    │許      │                │            │        │
├──┼────┼────────┼──────┼────┤
│5   │95年4 月│甲○○口卡片指認│偽造「甲○○│95偵5983│
│    │15日凌晨│影本            │」署押壹枚、│卷第13頁│
│    │於警局期│                │指印壹枚    │        │
│    │間      │                │            │        │
└──┴────┴────────┴──────┴────┘
